【裁判字號】    91,訴,2270
【裁判日期】    920528
【裁判案由】    準強盜
【裁判全文】
臺灣臺中地方法院刑事判決                        九十一年度訴字第二二七號
    公  訴  人  臺灣臺中地方法院檢察署檢察官
    被      告  乙○○
右列被告因準強盜案件，經檢察官提起公訴（九十一年度偵字第一六九四四號），本
院判決如左：
    主  文
本件免訴。
    理  由
一、公訴意旨略以：被告乙○○曾因竊盜案件，為法院判處有期徒刑六月，緩刑三年
    ，現仍在緩刑中，猶不知悔改，復意圖為自已不法之所有，於民國九十一年三月
    十九日十三時三十分許，以自備之萬能鑰匙，進入甲○○位於臺中縣后里鄉○○
    村○○路廣益巷十四號倉庫內，竊取甲○○所有之空氣壓縮機一部得手，旋即放
    置於其所騎乘之ＸＱＰ─０三六號機車踏板上，為甲○○發現出門制止，並以雙
    手抓住機車後方把手。詎料，被告乙○○為防護贓物並脫免逮捕，預見甲○○自
    後抓住機車後方把手，啟動機車甲○○會因此受傷，仍速將機車加油逃離，遂與
    甲○○相互發生拖拉約二十公尺，甲○○與機車紛紛倒地，致甲○○受有身體多
    處之擦傷（傷害部分未據提出告訴），被告乙○○乃徒步逃離現場，為警循線於
    該村內東路廣益巷與廣利巷口查獲。因認被告乙○○係犯刑法第三百二十條第一
    項之普通竊盜罪，為防護贓物，而當場施以強暴，應依同法第三百二十九條之準
    強盜罪論處。
二、按案件曾經判決確定者，應諭知免訴之判決，並得不經言詞辯論為之，刑事訴訟
    法第三百零二條第一款、第三百零七條分別定有明文。又訴訟上所謂一事不再理
    之原則，關於實質上一罪或裁判上一罪，亦均有其適用，最高法院六十年台非字
    第七七號著有判例可資參照。
三、經查：
（一）本件被告乙○○前於九十年十月一日、九十一年一月十三日、九十一年三月十
      九日十二時許，因連續犯竊盜案件，經臺灣臺中地方法院檢察署檢察官於九十
      一年二月二十七日以九十一年度偵緝字第一三四號提起公訴，及於九十一年三
      月間移送本院併辦（九十一年度偵字第五四五一號）後，業經本院於九十一年
      六月四日以九十一年度易字第七八０號判決被告乙○○連續攜帶兇器竊盜，處
      有期徒刑一年二月確定，有臺灣臺中地方法院檢察署九十一年度偵字第五四五
      一號偵查卷一宗、本院九十一年度易字第七八０號刑事判決一份可資佐憑，合
      先明。
（二）本院九十一年度易字第七八０號刑事判決理由欄第三段雖以被害人甲○○於警
      訊及本院九十一年度易字第七八０號訊問時之指陳為據，並參諸被害人甲○○
      身受「後頭部裂傷一點五公分乘以零點二公分、左肘擦傷、左膝擦傷、右下腿
      擦傷、左第三、四趾擦傷」等多處傷勢，絕非被告所辯一遭被害人拉住，隨即
      跌倒所可產生之傷害；又機車體積非龐大，如遭人自後抓住，騎行者勢必不穩
      ，不可能不知被抓之事實，被害人甲○○於警訊及本院訊問時均已明白指述伊
      當時有說「你怎麼偷我東西」一語，被告對於被害人甲○○自後抓住騎機車之
      事實不可能諉為不知；而其加速逃離之行為勢必導致被害人甲○○受傷之事實
      ，亦為其所能預見，因而認定被告於進入被害人甲○○所有倉庫行竊空氣壓縮
      機得手後，旋為被害人甲○○發現，並經被害人甲○○當場拉住被告所騎乘機
      車後方把手，被告為防護其所竊得贓物，並脫免被害人甲○○之逮捕，無視於
      被害人甲○○自後抓住機車行為，加速逃離並拖行至少十餘公尺遠，導致被害
      人甲○○受有上開多處傷勢，其所騎乘機車亦因而倒落在地，被告所為係屬竊
      盜因防護贓物及脫免逮捕而當場施強暴，核涉犯刑法第三百二十九條準強盜罪
      嫌，與本院九十一年度易字第七八０號審理之竊盜及加重竊盜等犯罪事實不同
      ，非屬同一罪名，自無裁判上一罪關係，無從併予審理，而將此部分退還予檢
      察官另行偵辦，檢察官亦據以提起本件訴訟，有本院九十一年度易字第七八０
      號刑事判決一份、臺灣臺中地方法院檢察署九十一年度偵字第一六九四四號偵
      查案卷一宗可憑。然查：
  １、經本院再次傳喚被害人甲○○到庭，被害人甲○○就案發當時之經過係結證補
      充陳述如下：「當時被告已經跑了兩間房間距離遠，我是在被告發動已經走了
      我才過去拉被告機車後面，他拉的距離就是約有兩間車庫的距離，每間車庫約
      可放兩台汽車，每間車庫約六公尺寬度。我拉被告機車後，被告機車速度變得
      很慢，慢慢將我拖行兩間車庫距離，後來才被我拉倒的。我拉被告時，被告很
      緊張並沒有加油的動作，只是他很想逃跑，他的機車速度因為我拉他而變慢的
      。我拉被告機車到我將他拉跌倒約有一分鐘左右，是在很快時間內將他拉倒。
      我拉倒被告後，他就趕快逃走了。我拉他車子的這一分鐘內我與被告均沒有對
      話，被告亦沒有任何反應。」「（問：拉機車受傷，有檢附驗傷單，這些傷勢
      如何來的？）這些傷勢是因為拉車子一段路後，拉的過程我沒有受傷，是後來
      拉到車子倒了我人也跟著倒，但車子還有衝力往前，我才因此而受傷，車子倒
      了被告就跑了，我因為被車子拖著故而受傷。」等語，有本院九十一年十一月
      二十日訊問筆錄在卷可稽。
  ２、按行為人甫得手後，即為被害人發覺，迅即追及，行為人圖免逮捕，加速前行
      ，將被害人拖行百餘公尺，仍係竊盜因脫免逮捕而當場施強暴，最高法院七十
      九年度台上字第三六五六號裁判固可參照。但依該裁判意旨，行為人被論以施
      強暴之犯行，無非係以其有加速前行將被害人拖行之情狀，惟較之本件情形，
      被告乙○○雖亦同有將被害人甲○○拖行十多公尺之客觀情事，但被害人甲○
      ○並非在被告仍靜止時即拉住被告所騎乘之機車後方把手，被告乙○○在被害
      人甲○○趕上拉住該機車之後方把手後，復無加速駛離之情形，核與前揭裁判
      意旨所指之情節已不相符，甚且，被告原所騎乘之速度更因被害人甲○○之拉
      力而減緩。基此，公訴人認被告在被害人甲○○抓住機車後方把手後，仍速將
      機車加油逃離云云，即與事實不符，尚有未洽。被告既無加速前行拖行被害人
      甲○○之情事，參諸最高法院四十三年度台上字第六七０號裁判意旨，應認被
      告單純未予停車之行為，尚難認有何對被害人甲○○另為積極暴行而達於刑法
      第三百二十九條所規定「施強暴」之程度。
  ３、被害人甲○○於本院於九十一年十一月二十日訊問時復已澄清：其所受之後頭
      部裂傷一點五公分乘以零點二公分、左肘擦傷、左膝擦傷、右下腿擦傷、左第
      三、四趾擦傷等多處傷勢，並非遭被告拖行之結果，而係伊將被告所騎乘之機
      車拉倒後，因該機車尚有動力往前滑行，伊又尚未放手，才被該機車拖行受傷
      等情，已如前述，足見被害人甲○○前開傷勢，確非在被告騎乘該機車期間所
      發生。公訴人認被告於被害人甲○○自後抓住機車後方把手後，將機車加油逃
      離，而致被害人甲○○受有前開傷勢，又有誤認。
  ４、再考之竊賊於竊行敗露並逃逸途中，雖遭被害人攔阻，仍會多所掙扎，圖能脫
      免逮捕，此乃人情之常，被害人甲○○自拉住被告所騎乘之機車後，迄至該機
      車倒地前，時間又僅約一分鐘，甚為短暫，則被告乙○○騎乘機車離去途中，
      雖被被害人甲○○趕上拉住機車後方把手，但未馬上停車之情狀，尚與前述常
      情無違，又難以被告未馬上停車就逮，而仍繼續以受被害人甲○○拉力影響，
      而趨減緩之行駛行為，即遽認被告有何於竊盜後，為脫免逮捕而施以暴行之行
      為。
  ５、被告於警訊時復供陳：因一時緊張，才抗拒被捕，非故意要傷害甲○○之身體
      等語，有警訊筆錄在卷可憑，核與被害人甲○○前於本院訊問時所指陳：「．
      ．．我拉被告時，被告很緊張並沒有加油的動作，只是他很想逃跑，他的機車
      速度因為我拉他而變慢的．．．」等語相符，堪予信採。據此，被告於被害人
      甲○○拉住其所騎乘之機車後，雖未馬上停車，但其主觀上亦無以機車拖行之
      方式對被害人甲○○施暴行之意思，應臻明確。
  ６、綜上所述，應認被告於機車行駛中，因遭被害人甲○○追上拉住機車後方把手
      而減緩行車速度，但未馬上停車之行為，與刑法第三百二十九條規定之「施強
      暴」之構成要件行為尚屬有間，尚無法以該罪相繩。
（三）從而，被告於九十一年三月十九日十三時三十分許，以自備之萬能鑰匙，進入
      被害人甲○○位在臺中縣后里鄉○○村○○路廣益巷十四號倉庫內，竊取甲○
      ○所有之空氣壓縮機一部得手之行為，應認僅係犯刑法第三百二十條第一項之
      普通竊盜罪。
（四）惟以被告違犯本件竊盜犯行之時間觀之，顯與其於九十年十月一日及九十一年
      一月十三日十二時許所犯之竊盜犯行，甚為緊接，且皆係觸犯構成要件相同之
      罪名，應認係基於概括犯意為之，為連續犯，則本件竊盜犯行與本院九十一年
      度易字第七八０號審判之諸竊盜犯行，即有裁判上一罪之關係，自為前案確定
      判決效力所及，揆諸首揭說明，爰不經言詞辯論，諭知免訴之判決。
據上論斷，應依刑事訴訟法第三百零二條第一款、第三百零七條，判決如主文。
中      華      民      國      九十二      年    五    月    二十八    日
                                 臺灣臺中地方法院刑事第二庭
                                     法  官  莊  嘉  蕙
右正本證明與原本無異。
如不服本判決，應於收受送達之日起十日內向本院提出上訴狀（須附繕本），上訴於
台灣高等法院台中分院。
                                     書記官
中      華      民    國      九十二      年    五    月    二十八    日


司法院資訊處製作；財團法人民間司法改革基金會備份。
